【裁判字號】    97,上更(一),9
【裁判日期】    970219
【裁判案由】    準強盜
【裁判全文】
臺灣高等法院臺南分院刑事判決       97年度上更(一)字第9號
上  訴  人
即  被  告  甲○○
指定辯護人  本院公設辯護人丙○○
上列上訴人因準強盜案件，不服臺灣臺南地方法院95年度訴字第
1527號中華民國96年4月4日第一審判決（起訴案號：臺灣臺南地
方法院檢察署95年度營偵字第1223號），提起上訴，經最高法院
第一次發回更審，本院判決如下：
    主  文
原判決撤銷。
甲○○意圖為自己不法之所有，而搶奪他人之動產，處有期徒刑
壹年陸月，減刑為有期徒刑玖月。
    事  實
一、甲○○因積欠他人債務及卡債，於民國95年9月3日上午10時
    30分許，在台南縣新營市○○路四號前，見婦人乙○○○脖
    子配掛金項鍊1條（重約1台兩6錢3分）且一人蹲在路旁，竟
    意圖為自己不法之所有，趁其不備之際，自乙○○○背後徒
    手搶奪乙○○○懸掛在脖子上之金項鍊1條，乙○○○因禁
    不住甲○○之強大拉力，遂被拉退數步，金項鍊亦因無法承
    受拉力而斷裂，甲○○遂將金項鍊搶走，得手後往新營市○
    ○路方向逃逸，乙○○○則大喊「搶劫」、「搶劫」，適時
    恰有路人郭俊緯經過見狀，即騎乘機車追捕甲○○至博愛街
    與文化街街口，方將甲○○攔下。甲○○轉身質問郭俊緯「
    做什麼？」，並出手作揮拳動作，郭俊緯見狀隨即閃躲至旁
    邊，甲○○即轉身逃跑，且見郭俊緯等路人仍在追捕，乃將
    搶得之金項鍊丟至路邊白色自小客車車下，續向前逃跑約50
    公尺後因體力不支而倒地，郭俊緯遂騎車至該處並下車將甲
    ○○壓制住，於壓制時身體向前滑行致其左前臂遭其機車之
    排氣管燙傷（公訴意旨以為係甲○○掙脫所致，但認郭俊緯
    上開受傷部分未據告訴，而未一併起訴），後經路人多人協
    助，始將甲○○逮捕，並於路上拾回其丟置之金項鍊（已發
    還）。
二、案經臺南縣警察局新營分局報請臺灣臺南地方法院檢察署檢
    察官偵查起訴。
    理  由
一、按被告以外之人於審判外之陳述，雖不符前4條之規定，而
    經當事人於審判程序同意作為證據，法院審酌該言詞陳述或
    書面陳述作成時之情況，認為適當者，亦得為證據。刑事訴
    訟法第159條之5第1項定有明文。查本案證人即被害人乙○
    ○○、證人郭俊緯等人於警詢或檢察官偵查中之證述，雖均
    係被告以外之人於審判外之陳述，惟檢察官、被告及辯護人
    於原審及本院審判程序同意作為證據，且該等供述證據係由
    職司犯罪調查、偵查之警方及檢察官依法定正當程序作成，
    查顯無不可信之情狀，本院審酌上情認屬適當，依上開規定
    ，自得為證據。
二、上揭事實迭據上訴人即被告甲○○於警詢、原審偵審中及本
    院審理時坦承不諱，且經證人即被害人乙○○○、證人郭俊
    緯分別於偵查中及原審審理時結證綦詳，復有被告丟置所搶
    奪得手之金項鍊於白色自小客車下之現場照片、贓物領據等
    在卷足資可證，事證明確，被告之犯行洵可認定。
三、公訴人認被告係涉犯準強盜之罪責，惟查：
（一）刑法第329條之準強盜罪，以竊盜或搶奪，因防護贓物、
      脫免逮捕或湮滅罪證，而當場施以強暴、脅迫者，為其構
      成要件。該項所謂強暴、脅迫行為，參照司法院釋字第63
      0號解釋意旨，乃指達於使人難以抗拒之程度者而言。蓋
      擬制為強盜行為之準強盜構成要件，雖未如刑法第328條
      強盜罪之規定，將實施強暴、脅迫所導致被害人或第三人
      不能抗拒之要件予以明文化，惟必於竊盜或搶奪之際，當
      場實施之強暴、脅迫行為，已達於使人難以抗拒之程度，
      其行為之客觀不法，方與強盜行為之客觀不法相當，而得
      與強盜行為同其法定刑。故竊盜或搶奪之行為人，縱因防
      護贓物、脫免逮捕或湮滅罪證，而有當場施以強暴、脅迫
      之行為，而其所實施之強暴、脅迫行為，若尚未達於使人
      難以抗拒之程度者，即難與強盜行為同視，自不能依準強
      盜罪論擬。本次最高法院發回要旨亦為同此之指明。
（二）查被告於搶得上開金項鍊後，因被害人乙○○○高喊「搶
      劫、搶劫」，因證人郭俊緯經過見狀，即騎乘機車追捕被
      告之事實，已據證人乙○○○、郭俊緯於原審偵審中證述
      明確，且經被告供認在卷。證人郭俊緯於追捕被告之際，
      被告固曾對證人郭俊緯出手作揮拳動作，並質問郭俊緯「
      做什麼？」，郭俊緯因而閃避，被告即回身逃跑約50公尺
      ，因體力不支而倒地，即經郭俊緯及路人多人將甲○○逮
      捕等情，復據證人郭俊緯於原審結證明確（見原審卷第42
      -43頁）。經查依上開情形觀之，被告於搶得上開金項鍊
      後即逃走，因證人郭俊緯見狀騎乘機車追捕被告，於郭俊
      緯追捕被告之際，被告固曾對證人郭俊緯出手作揮拳動作
      ，並質問郭俊緯「做什麼？」，但郭俊緯一閃避，被告即
      回身逃跑等情，難認被告上開脫免逮捕之行為，已達於使
      證人郭俊緯難以抗拒之程度，即不能與強盜行為同視，自
      不能依準強盜罪論擬。揆諸上開司法院釋字第630解釋及
      本次最高法院發回意旨，本案被告之行為不能以準強盜罪
      論擬。又本案經發回更審，被告陳明不必再傳訊證人郭俊
      緯到庭作證，且查證人郭俊緯於原審偵、審中已結證詳細
      情節在卷，自無再傳喚作證之必要，爰敘明之。至於證人
      郭俊緯左前臂遭其機車之排氣管燙傷，係其於逮捕壓制被
      告時身體向前滑行致其左前臂遭其機車之排氣管燙傷，並
      非被告為脫免逮捕之抗拒行為所致，亦經證人郭俊緯於原
      審偵審中結證明確，公訴意旨以為係甲○○掙脫所致，尚
      有誤會，且公訴人亦認證人郭俊緯上開受傷部分，未據其
      提出告訴，故未一併起訴，附此敘明。
四、核被告所為係犯刑法第325條第1項之搶奪罪，公訴人認被告
    所為係犯刑法第329條之準強盜罪，起訴法條容有未洽，惟
    起訴之基本社會事實相同，本院自得變更起訴法條，依法審
    判。
五、原審審理結果，認被告罪證明確，因予論罪科刑，固非無據
    。惟查：(一)被告所為犯行，不構成刑法第329條準強盜罪，
    原判決未查以涉犯該罪論科，即有未當。(二)又被告本案犯罪
    行為在民國96年4月24日以前，原判決未及依中華民國96年
    罪犯減刑條例相關規定予以減刑，亦有未洽。被告上訴指摘
    原判決不當，為有理由，應由本院予以撤銷改判，以期適法
    。爰審酌被告因積欠債務竟不思靠己力賺錢償還，圖不勞而
    獲及在光天化日之通衢要道不顧他人之安危猛拉被害人脖子
    項鍊之犯罪之動機、目的、手段、對被害人所生危害，犯後
    坦承犯行且已與被害人達成和解，徵得被害人之原諒，有和
    解書在卷足憑（附於本院上訴卷）等一切情狀，量處有期徒
    刑一年六月，又被告本案犯罪行為在民國96年4月24日以前
    ，合於中華民國96年罪犯減刑條例應予減刑之要件，併依該
    減刑條例第2條第1項第3款規定，減輕其刑期二分之一，減
    為有期徒刑九月。
據上論斷，應依刑事訴訟法第369條第1項前段、第364條、第299
條第1項前段、第300條，刑法第325條第1項，中華民國96年罪犯
減刑條例第2條第1項第3款、第7條，判決如主文。
本案經檢察官林炎昇到庭執行職務。
中    華    民    國    97    年     2    月    19    日
                  刑事第一庭    審判長法  官  黃崑宗
                                      法  官  夏金郎
                                      法  官  王明宏
以上正本證明與原本無異。
如不服本判決，應於收受本判決後十日內向本院提出上訴書狀。
其未敘述上訴理由者並得於提起上訴後十日內向本院補提理由書
狀（均須按他造當事人之人數附繕本）「切勿逕送上級法院」。
                                      書記官  黃全忠
中    華    民    國    97    年    2     月    19    日
附錄：本判決論罪科刑法條：
中華民國刑法第325條第1項：
意圖為自己或第三人不法之所有，而搶奪他人之動產者，處6月
以上5年以下有期徒刑。


司法院資訊處製作；財團法人民間司法改革基金會備份。
